【裁判字號】    99,台抗,208
【裁判日期】    990312
【裁判案由】    第三人異議之訴聲請訴訟救助
【裁判全文】
最高法院民事裁定              九十九年度台抗字第二０八號
抗  告  人  林成祖祭祀公業
            林秀俊祭祀公業
            林三合祭祀公業
            林海籌祭祀公業
            林春記祭祀公業
共      同
法定代理人  乙○○
上列抗告人因與相對人甲○○間第三人異議之訴事件，聲請訴訟
救助，對於中華民國九十八年十月二十八日台灣高等法院更審裁
定（九十八年度聲更(一)字第八號），提起抗告，本院裁定如下：
    主  文
原裁定廢棄，應由台灣高等法院更為裁定。
    理  由
按當事人因無資力支出訴訟費用而聲請訴訟救助者，關於無資力
支出訴訟費用之事由，應提出可使法院信其主張為真實並能即時
調查之證據，以釋明之，此觀民事訴訟法第一百零九條第二項、
第二百八十四條之規定自明。所謂無資力係指窘於生活，且缺乏
經濟信用者而言。查本件抗告人與相對人甲○○間第三人異議之
訴事件，相對人對於台灣板橋地方法院（下稱板橋地院）九十七
年度訴字第一○二一號判決其敗訴部分提起上訴，並向原法院聲
請訴訟救助。原法院以：相對人具台北市政府之低收入戶資格，
且與抗告人訟爭以來，自抗告人處取回之債權僅新台幣（下同）
五萬七千六百三十七元（含執行費二萬四千七百八十四元，尚未
繳納），有台北市低收入戶卡、板信商業銀行股份有限公司匯款
申請書等在卷足憑。另經查詢結果，相對人於民國九十六年度所
得僅三千元，經扣除其本人及共同生活親屬基本生活需要後，難
認尚有資力支出本件訴訟費用。而相對人聲請板橋地院於九十八
年五月五日以板院輔九十七年執祿字五八三八號核發之執行命令
，係收取命令，並未依該執行命令前去收取五十萬元之債權，且
上開執行命令業經板橋地院於同年六月十四日以板院輔九十七執
祿字第五八三八號執行命令撤銷在案，依民事訴訟法第一百零七
條第一項、第二項規定，相對人聲請訴訟救助，應予准許等詞，
裁定准予訴訟救助。惟依卷內資料顯示，相對人對於其前夫即抗
告人之派下林奕文似有三百餘萬元之債權未獲清償，且已聲請板
橋地院於九十八年十月二十八日以板院輔九十七年執祿字五八三
八號核發執行命令，禁止林奕文向抗告人收取。於此情形，能否
謂相對人確係窘於生活，且缺乏經濟信用而無力籌措款項以支出
訴訟費用，非無疑問。原法院未詳查相對人是否不能以其上開債
權作為信用基礎，籌措本件訴訟費用，資為判斷之依據，遽依前
揭情詞，裁定准相對人訴訟救助之聲請，自嫌速斷。抗告意旨，
指摘原裁定不當，求予廢棄，非無理由。
據上論結，本件抗告為有理由。依民事訴訟法第四百九十二條，
裁定如主文。
中    華    民    國  九十九  年    三    月   十二   日
                      最高法院民事第二庭
                          審判長法官  吳  正  一
                                法官  陳  淑  敏
                                法官  阮  富  枝
                                法官  陳  國  禎
                                法官  陳  重  瑜
本件正本證明與原本無異
                                      書  記  官
中    華    民    國  九十九  年    三    月  二十二  日
                                                      V

司法院資訊處製作；財團法人民間司法改革基金會備份。
